臺灣高等法院臺中分院刑事裁定
110年度毒聲重字第302號
再審聲請人  
即受裁定人  湯家誠


上列聲請人即受裁定人因違反毒品危害防制條例案件，對於本院
中華民國110年8月19日110年度毒抗字第1005號確定裁定（原審
案號：臺灣臺中地方法院110年度毒聲字第931號），聲請重新審
理，本院裁定如下：
    主  文
重新審理之聲請駁回。
    理  由
一、再審聲請人即受裁定人（下稱聲請人）湯家誠聲請意旨如附
    件聲請再審狀所示。
二、按觀察、勒戒及強制戒治之裁定確定後，有毒品危害防制條
    例第20條之1第1項第1至6款情形之一，認為應不施以觀察、
    勒戒或強制戒治者，受觀察、勒戒或強制戒治處分之人，或
    其法定代理人、配偶，或檢察官得以書狀敘述理由，聲請原
    裁定確定法院重新審理。聲請重新審理，應於裁定確定後30
    日內提起。但聲請之事由，知悉在後者，自知悉之日起算。
    毒品危害防制條例第20條之1第1項、第2項分別定有明文。
    次按，刑事訴訟法有關再審程序乃對確定判決認定事實錯誤
    所設之救濟程序，裁定不得作為聲請再審之對象，是對於法
    院令入觀察、勒戒處所施以觀察、勒戒及令入戒治處所施以
    強制戒治之裁定，如有刑事訴訟法第420條所定事由時，因
    裁定不得聲請再審，即乏救濟之道，因之立法者乃於毒品危
    害防制條例第20條之1增訂得聲請重新審理之規定。本件聲
    請人提出之聲請狀狀頭雖記載為「聲請再審狀」，並於案號
    欄載明「110年度毒抗字第1005號」，另於書狀內容記載「
    懇請法官撤銷原裁定，更為適當的裁定」等語，經本院細譯
    其聲請意旨，本於解釋意思表示而探求當事人之真意，不得
    拘泥於所用辭句之法理，及法院應盡量為當事人謀求適當之
    訴訟救濟途徑，而認聲請人本件具狀之真意，應係就「本院
    110年8月19日110年度毒抗字第1005號」之確定裁定聲請重
    新審理，合先敘明。
三、又按觀察、勒戒及強制戒治之裁定確定後，有下列所述一、
    適用法規顯有錯誤，並足以影響裁定之結果者。二、原裁定
    所憑之證物已證明為偽造或變造者。三、原裁定所憑之證言
    、鑑定或通譯已證明其為虛偽者。四、參與原裁定之法官，
    或參與聲請之檢察官，因該案件犯職務上之罪，已經證明者
    。五、因發現確實之新證據足認受觀察、勒戒或強制戒治處
    分之人，應不施以觀察、勒戒或強制戒治者。六、受觀察、
    勒戒或強制戒治處分之人，已證明其係被誣告者之情形之一
    者，得以書狀敘述理由，聲請原裁定確定法院重新審理
　　。法院認為無重新審理之理由，或程式不合法者，應以裁定
    駁回之，此觀毒品危害防制條例第20條之1第1項、第4項前
    段自明。次按刑事訴訟法關於再審規定，已於104年2月4日
    修正公佈，將第420條第1項第6款之再審事由，修正為有罪
    判決確定後，「因發現新事實或新證據，單獨或與先前之證
    據綜合判斷，足認受有罪判決之人應受無罪、免訴、免刑或
    輕於原判決所認罪名之判決者」，為受判決人之利益，得聲
    請再審，同條第3項規定：「第1項第6款之新事實或新證據
    ，指判決確定前已存在或成立而未及調查斟酌，及判決確定
    後始存在或成立之事實、證據」。依修正後規定，所謂發現
    之新證據，雖不以該證據於事實審法院判決前業已存在為限
    ，即判決確定後始存在或成立之事實、證據，亦無不可，然
    仍以該證據未經法院調查斟酌，且就證據本身單獨或綜合判
    斷觀察，認為足以動搖原有罪之確定判決，使受判決人受無
    罪、免訴、免刑或輕於原判決所認罪名之判決者為必要。倘
    未具備上開要件，即不能據為聲請再審之原因（最高法院10
    4年度台抗字第382號裁定參照）。而毒品危害防制條例第20
    條之1第1項第5款之條文，就得聲請重新審理之規定，固未
    配合刑事訴訟法之再審規定予以修正，且其中「發現確實之
    新證據」之法文和上揭新事證之規範文字略有不同，但涵義
    其實無異，應為相同之解釋。
四、經查：
  ㈠聲請人前因施用毒品案件，經臺灣臺中地方法院檢察署檢察
    官以110年度聲觀字第764號聲請臺灣臺中地方法院准予於勒
    戒處所觀察、勒戒，臺灣臺中地方法院乃於110年7月16日以
    110年度毒聲字第931號裁定諭知聲請人應入勒戒處所觀察、
    勒戒，嗣因聲請人不服提起抗告，經本院於110年8月19日以
    110年度毒抗字第1005號裁定駁回抗告，是本件對聲請人所
    為之應移送觀察、勒戒處分裁定業已於110年8月19日確定，
    則聲請人於110年9月7日對於上開確定裁定聲請重新審理（
    本院卷第3頁聲請再審狀上收狀章戳），其聲請程序合於毒
    品危害防制條例第20條之1第1項、第2項規定，合先敘明。
　㈡如前所述，聲請人因施用毒品案件，經臺灣臺中地方法院以1
    10年度毒聲字第931號裁定送勒戒處所觀察、勒戒，其期間
    不得逾2月，聲請人不服提起抗告，經本院以110年度毒抗字
    第1005號裁定駁回抗告確定。經核原確定裁定業已說明聲請
    人於110年1月8日17時20分許，經警採尿送驗後，結果呈甲
    基安非他命陽性反應，有臺中市政府警察局第五分局東山派
    出所採集尿液鑑定同意書、偵辦毒品案件尿液檢體對照表、
    委託檢驗尿液代號與真實姓名對照表、委驗單、採集尿液鑑
    定同意書、正修科技大學超微量研究科技中心尿液檢驗報告
    在卷可憑，因認聲請人確有於110年1月8日17時20分許為警
    採尿往前回溯96小時內之某時，在不詳地點，以不詳方式施
    用甲基安非他命之事實；且衡諸尿液檢驗方法中，以氣相層
    析質譜儀（GC/MS）分析法進行確認檢驗者，不致產生偽陽
    性反應；又毒品施用後於尿液、血液中可檢出之最大時限，
    與施用劑量、施用頻率、施用方式、施用者飲水量之多寡、
    個人體質、代謝情況、檢體收集時間點及所用檢測方法之靈
    敏度等因素有關，因個案而異；一般於尿液中可檢出之最大
    時限，安非他命為1至4天、甲基安非他命為1至5天，此業經
    行政院衛生署管制藥品管理局（現改制為衛生福利部食品藥
    物管理署，下同）相關函釋明確，並經原裁定於理由中詳為
    敘明。另依行政院衛生署管制藥品管理局92年8月21日管檢
    字第0920006729號函釋說明：安非他命、甲基安非他命均無
    醫療用途，且該等成份屬國內禁止醫療使用之第二級毒品，
    經衛生福利部核准之市售成藥及處分藥，均不含安非他命、
    甲基安非他命成分，亦有上開函文可查，故聲請人亦不可能
    因服用其他藥物而導致尿液驗出甲基安非他命成分。從而，
    聲請人於110年1月8日17時20分許，為警採尿往前回溯96小
    時內之某時，確有施用毒品甲基安非他命之事實。而聲請人
    前曾接受觀察、勒戒處分，於106年11月28日因無繼續施用
    傾向釋放出所，嗣後即未再接受觀察、勒戒或強制戒治之執
    行，本件聲請人係於前次觀察、勒戒處分執行完畢釋放後，
    3年後再犯毒品危害防制條例第10條之罪，由檢察官聲請將
    聲請人送勒戒處所觀察、勒戒，原確定裁定因而諭知聲請人
    應送勒戒處所觀察、勒戒，其認事用法並無違法或不當，是
    聲請人仍執前詞，指摘原確定裁定有誤，尚難憑採。又聲請
    人所提出之上開新證據，經本院單獨或綜合判斷觀察，均不
    足以動搖原確定裁定，而得不施以觀察、勒戒，俱不符毒品
    危害防制條例第20條之1第1項第5款所定「發現確實之新證
    據」之要件，聲請人聲請重新審理，尚難准許。
　㈢綜上所述，聲請人之主張及所提出之證據，核與毒品危害防
    制條例第20條之1第1項第5款之規定不符，亦查無毒品危害
    防制條例第20條之1第1項其餘各款所列情形，其重新審理之
    聲請，為無理由，應予駁回。
五、爰依毒品危害防制條例第20條之1第4項前段，裁定如主文。
     
中　　華　　民　　國　　110 　年　　9 　　月　　22　　日
            刑事第五庭　  審判長法　官　鄭　永　玉
                                法　官　許　文　碩
                                法　官　周　莉　菁
以上正本證明與原本無異。                   
不得抗告。
                                書記官  王　朔　姿
中　　華　　民　　國　　110 　年　　9 　　月　　22　　日